臺灣新北地方法院民事判決
110年度簡上字第141號
上  訴  人  力興資產管理股份有限公司
                      設臺北市○○區○○○路0段00號00樓及00號00樓
法定代理人  施俊吉  
訴訟代理人  王啟愛  
            陳乃君  
被 上訴 人  林志誠  
            林志卿  
            徐景惠  
共      同
訴訟代理人  洪銘徽律師
上列當事人間債務人異議之訴事件，上訴人對於中華民國110年2
月4日本院三重簡易庭109年度重簡字第2100號第一審判決提起上
訴，本院於111年2月8日言詞辯論終結，判決如下：
    主      文
原判決關於命上訴人就超過「新臺幣壹拾伍萬元自民國九十三年
四月十六日起至一百零四年九月二十四日止，按年息百分之玖點
玖玖伍計算之利息」部分，不得執本院於民國一０二年一月二日
所核發新北院清一０二司執天字第一五二八號債權憑證為執行名
義，對被上訴人所有財產為強制執行，及本院一０九年度司執字
第一二五五六三號清償債務強制執行事件，上訴人執本院於民國
一０二年一月二日所核發新北院清一０二司執天字第一五二八號債
權憑證為執行名義，就超過「新臺幣壹拾伍萬元自民國九十三年
四月十六日起至一百零四年九月二十四日止，按年息百分之玖點
玖玖伍計算之利息」部分，對於被上訴人所為之強制執行程序應
予撤銷部分，暨該部分訴訟費用之裁判均廢棄。
上列廢棄部分，被上訴人在第一審之訴駁回。
其餘上訴駁回。
第一、二審訴訟費用由被上訴人負擔。
    事實及理由
一、被上訴人林志誠、林志卿、徐景惠（下合稱被上訴人，分則
    以其姓名簡稱）主張：
  ㈠訴外人中興商業銀行股份有限公司（下稱中興銀行）於民國8
    6年間，以持有伊3人於86年10月3日所共同簽發，到期日為8
    6年10月29日，票面金額為新臺幣（下同）450萬元之本票（
    下稱系爭本票）向鈞院聲請對伊3人核發支付命令，並經鈞
    院於87年3月24日核發87年度促字第10144號支付命令（含附
    表一，下稱系爭支付命令）。嗣於102年間，上訴人以其受
    讓中興銀行前開債權為由，以系爭支付命令為執行名義向鈞
    院聲請強制執行，因執行無結果而於102年1月2日經核發新
    北院清102年司執天字第1582號債權憑證（含附表一，下稱
    系爭債權憑證）；嗣於109年9月24日，上訴人再持系爭債權
    憑證聲請強制執行，並經鈞院以109年度司執字第125563號
    強制執行在案（下稱系爭執行事件）。惟上訴人於受讓中興
    銀行之債權時，伊3人均未接獲任何通知，是否生債權讓與
    之效力，本即有疑；退步言之，縱認債權讓與為有效，惟中
    興銀行係以系爭本票為由聲請核發系爭支付命令，依票據法
    第22條第1項前段之票據時效規定，系爭本票之請求權時效
    期間為3年，另依民法第129條、137條規定，經確定判決或
    其他與確定判決有同一效力之執行名義所確定之請求權，其
    原有消滅時效期間不滿5年者，因中斷而重行起算之時效期
    間為5年，故中興銀行於87年間取得系爭支付命令後，系爭
    本票之票據請求權即於支付命令確定日即87年間起重行起算
    5年，並於92年間因時效完成而消滅，上訴人遲至102年間始
    聲請強制執行並經核發系爭債權憑證，並以系爭債權憑證再
    聲請系爭執行事件，顯已逾5年時效，伊自得拒絕給付系爭
    本票票款，而有消滅債權人即上訴人系爭本票債權之事由發
    生，故上訴人不得再執系爭債權憑證據對伊之財產聲請強制
    執行。
  ㈡爰依強制執行法第14條第1項規定，聲明求為判決：⒈上訴人
    不得執系爭債權憑證作為執行名義，對被上訴人所有財產為
    強制執行。⒉系爭執行事件之強制執行程序應予撤銷。
二、上訴人則以：
  ㈠中興銀行係依其與被上訴人間消費借貸契約而聲請鈞院核發
    系爭支付命令，系爭支付命令確定日期為87年5月21日，依
    一般請求權時效規定為15年，伊於101年間持系爭支付命令
    向鈞院聲請強制執行，經鈞院於102年1月2日換發系爭債權
    憑證，並經伊於109年9月24日再向鈞院聲請系爭執行事件，
    皆未逾消滅時效。
　㈡以當時之時空背景，社會大眾向金融機構成立消費借貸關係
    ，以授信申請書加上簽發乙紙本票作為擔保之情形，實屬常
    見，而本件系爭本票下方亦有記載為授信用資金貸款，系爭
    支付命令即係依授信申請書、系爭本票，請求給付一定數量
    之金錢債務，此亦與一般消費借貸無異，更有提出相關附件
    以證，可知系爭支付命令之聲請係以消費借貸契約之原因事
    實所聲請甚明等語，資為抗辯。併為上訴聲明：⒈原判決廢
    棄。⒉被上訴人在第一審之訴駁回。
三、兩造不爭執之事實（堪信為真）：
　　中興銀行於86年間，持被上訴人所「共同」簽發之系爭本票
    為證向本院聲請對被上訴人核發支付命令，並經本院於87年
    3月24日核發系爭支付命令（其上載明：被上訴人應於本命
    令送達後二十日之不變期間內，向中興銀行連帶給付450萬
    元，及如附表一所載之利息暨違約金，並賠償督促程序費用
    159元），並於87年5月21日確定。嗣於93年4月16日中興銀
    行將其對被上訴人之系爭支付命令所表彰債權（未償餘額本
    金4,223,781元）及該債權下一切權利、名義、利益、義務
    及責任讓與上訴人，並依法於移轉日以公告代債權讓與之通
    知。嗣於101年間，上訴人以其受讓中興銀行前開債權為由
    ，持系爭支付命令為執行名義向本院聲請僅就其中「15萬元
    ，及自93年4月16日起至清償日止，按年息9.995%計算之利
    息，暨自93年4月16日起至清償日止，按上開利率20%計算之
    違約金部分對被上訴人之財產為強制執行（部分執行）」，
    因執行無結果而經本院於102年1月2日核發系爭債權憑證；
    嗣於109年9月24日，上訴人再持系爭債權憑證向本院聲請僅
    就上列15萬元本金、利息及違約金部分對被上訴人之財產為
    強制執行，經本院以109年度司執字第125563號強制執行在
    案（即系爭執行事件）。此有債權讓與證明書及公告報紙、
    系爭支付命令及其確定證明書、系爭債權憑證、民事強制執
    行聲請狀（部分執行）、附表一、109年10月30日之本院執
    行命令、系爭執行事件之卷宗封面、系爭本票、中興銀行三
    重分行之授信申請書（授信科目：短期放款，86年10月3日
    轉帳訖）、授信約定書、支付命令聲請狀附卷可稽（見原審
    卷第25-41、61-73、97頁、本院三重簡易庭109年度重聲字
    第104號卷第13-17、19-21頁、本院卷第23-28頁）。
四、兩造爭執要點為：㈠中興銀行聲請核發系爭支付命令時所表
    明「請求之原因事實」為何？㈡上訴人就系爭支付命令所載
    之上列15萬元本金、利息及違約金債權，是否已消滅時效完
    成？㈢被上訴人依強制執行法第14條第1項規定，請求如訴之
    聲明，是否有據？茲就兩造爭點及本院得心證理由分述如下
    ：
　㈠中興銀行聲請核發系爭支付命令時所表明「請求之原因事實
    」為何？　
　⒈查中興銀行於86年間，持被上訴人所「共同」簽發之系爭本
    票為證向本院聲請對被上訴人核發支付命令，並經本院於87
    年3月24日核發系爭支付命令（其上載明：被上訴人應於本
    命令送達後二十日之不變期間內，向中興銀行連帶給付450
    萬元，及如附表一所載之利息暨違約金，並賠償督促程序費
    用159元），並於87年5月21日確定等情，已如前述。又徐景
    惠於81年11月9日向中興銀行簽立授信約定書，復於86年1月
    23日間邀同林志誠、林志卿為連帶保證人，向中興銀行申請
    授信（借款），被上訴人並「共同」簽發系爭本票（載明受
    款人為中興銀行及特約事項1至7項，約定自發票日起依約定
    利率按月計付利息，本息遲延之違約金，被上訴人願切實遵
    守另向中興銀行簽訂之約定書所列各條款，並將該約定書視
    為本本票之一部等，系爭本票下方亦註明「授信用憑證」，
    且初放日86年10月3日即系爭本票之發票日）交付中興銀行
    收執；中興銀行聲請核發系爭支付命令時已表明「請求之原
    因事實」係中興銀行持有徐景惠於86年10月3日簽發，由林
    志誠、林志卿等為連帶保證人，到期日為86年10月29日，金
    額450萬元之本票（即系爭本票），利息自借款日起按年息9
    .995%按月計付，如中興銀行利率調整時，均願自調整日起
    改按新定基本放款利率加碼年率1.845%後之利率計付利息，
    本息逾期違約金，凡本金或利息逾期在6個月以內者，按借
    款利率之一成計付，逾期超過6個月者，按借款利率之二成
    計付違約金，詎料被上訴人自86年10月3日起即未繳息，依
    約其已喪失期限利益，其對中興銀行所負如請求標的所載之
    金額，應視為全部到期，應負清償之責，其附表一之「憑證
    」為本票、「借款之本金金額（新台幣計）為450萬元，「
    借款日」為86年10月3日，並就請求之標的提出系爭本票為
    證等情，亦有授信約定書、中興銀行三重分行之授信申請書
    （其上載明授信科目：短期放款，除借款人徐景惠外，並有
    林志誠、林志卿，共計3人之姓名及國民身分證一編號等記
    載）、系爭本票、支付命令聲請狀附卷可稽（見本院卷第23
    -28頁、原審卷第97頁），足見上列授信約定書為系爭本票
    之一部分，系爭本票為「授信用憑證」，兼具借據內容，且
    依中興銀行聲請核發系爭支付命令時所表明之上列「請求之
    原因事實」，係依消費借貸之法律關係請求，並就其請求提
    出系爭本票釋明之，顯非依系爭本票之法律關係請求，亦即
    系爭支付命令所表彰之債權係借款債權，並非票據債權，且
    林志誠、林志卿為借款人徐景惠之連帶保證人，始會與徐景
    惠「共同」簽發系爭本票交付中興銀行收執。是被上訴人主
    張中興銀行係以系爭本票為由聲請核發系爭支付命令，依票
    據法第22條第1項前段之票據時效規定，系爭本票之請求權
    時效期間為3年；否認林志誠、林志卿為借款人徐景惠之連
    帶保證人等語，即有未合，尚不可採。
　⒉查中興銀行於93年4月16日將其對被上訴人之系爭支付命令所
    表彰債權（未償餘額本金4,223,781元）及該債權下一切權
    利、名義、利益、義務及責任讓與上訴人，並依法於移轉日
    以公告代債權讓與之通知等情，既為兩造所不爭執；又系爭
    支付命令所屬案號之本院87年度促字第10144號卷宗，雖因
    業於97年9月4日銷毀，而無法調閱，惟依上訴人提出之支付
    命令聲請狀（見本院卷第27-28頁）所示，係上訴人於聲請
    時自行保存之繕本，並非上訴人自上列卷宗閱卷而得，其上
    自無本院之收文印文，且有關被上訴人應於本命令送達後二
    十日之不變期間內，向中興銀行連帶給付450萬元，及如附
    表一所載之利息暨違約金之記載，與本院系爭支付命令（見
    原審卷第61頁）所示之內容，亦無不合，堪信屬實。是
　　被上訴人主張上訴人於受讓中興銀行之債權時，伊3人均未
    接獲任何通知，是否生債權讓與之效力，本即有疑；上列支
    付命令聲請狀沒有法院的收文章，否認其形式上真正等語，
    即屬無據，洵不可採。
　㈡上訴人就系爭支付命令所載之上列15萬元本金、利息及違約
    金債權，是否已消滅時效完成？
　⒈按請求權，因十五年間不行使而消滅。但法律所定期間較短
    者，依其規定；利息、紅利、租金、贍養費、退職金及其他
    一年或不及一年之定期給付債權，其各期給付請求權，因五
    年間不行使而消滅；消滅時效，因起訴而中斷，依督促程序
    ，聲請發支付命令，開始執行行為或聲請強制執行，均與起
    訴有同一效力：時效中斷者，自中斷之事由終止時重行起算
    ，民法第125條、第126條、第129條第1項第3款、第2項第1
    款、第5款、第137條第1項分別定有明文。再按債務人對於
    支付命令未於法定期間合法提出異議者，支付命令與確定判
    決有同一之效力，104年7月1日修正前民事訴訟法第521條第
    1項亦有明文。另按債務人無財產可供強制執行，或雖有財
    產經強制執行後所得之數額仍不足清償債務時，執行法院應
    命債權人於一個月內查報債務人財產。債權人到期不為報告
    或查報無財產者，應發給憑證，交債權人收執，載明俟發見
    有財產時，再予強制執行。債權人聲請執行，而陳明債務人
    現無財產可供執行者，執行法院得逕行發給憑證，強制執行
    法第27條亦定有明文。而執行法院依此規定，發給俟發現財
    產再予執行之憑證，交債權人收執時，執行行為即為終結，
    因開始執行行為而中斷之時效，應由此重行起算（最高法院
    109年度台上字第1440號判決意旨參照）。又消滅時效完成
    後，如債權人依原執行名義或債權憑證聲請法院再行強制執
    行時，亦不生中斷時效或中斷事由終止重行起算時效之問題
    ，債務人自非不得對之提起債務人異議之訴，以排除該執行
    名義之執行（最高法院89年度台上字第1623號判決意旨參照
    ）。故消滅時效完成後，即不生消滅時效中斷之問題，並非
    核發債權憑證後，時效即可重行起算。
　⒉上列15萬元本金債權部分：
　⑴查系爭支付命令所表彰之債權係借款債權，已如前述，則依
    民法第125條規定，上列借款債權，因十五年間不行使而消
    滅。又於93年4月16日中興銀行將其對被上訴人之系爭支付
    命令所表彰債權（未償餘額本金4,223,781元）及該債權下
    一切權利、名義、利益、義務及責任讓與上訴人，並依法於
    移轉日以公告代債權讓與之通知。嗣上訴人以其受讓中興銀
    行前開債權為由，持系爭支付命令為執行名義向本院聲請僅
    就其中「15萬元，及自93年4月16日起至清償日止，按年息9
    .995%計算之利息，暨自93年4月16日起至清償日止，按上開
    利率20%計算之違約金部分對被上訴人之財產為強制執行（
    部分執行）」，因執行無結果而經本院於102年1月2日核發
    系爭債權憑證；嗣於109年9月24日，上訴人再持系爭債權憑
    證向本院聲請僅就上列15萬元本金、利息及違約金部分對被
    上訴人之財產為強制執行，經本院以109年度司執字第12556
    3號強制執行在案（即系爭執行事件）等情，亦如前述，足
    見上訴人於93年4月16日受讓上列系爭支付命令所表彰之借
    款債權（即未償餘額本金4,223,781元）及該債權下一切權
    利、名義、利益、義務及責任後，即僅就上列15萬元本金、
    利息及違約金債權部分聲請對被上訴人之財產為強制執行（
    其餘本金4,073,781元，及自86年10月3日起至93年4月15日
    止，按年息9.995%計算之利息，暨自86年10月3日起至93年4
    月15日止，按上開利率20%計算之違約金債權部分，因非本
    件起訴之範圍，故不予贅述）。
　⑵次查中興銀行於86年間，聲請對被上訴人核發支付命令，並
    經本院於87年3月24日核發系爭支付命令（其上載明：被上
    訴人應於本命令送達後二十日之不變期間內，向中興銀行連
    帶給付450萬元，及如附表一所載之利息暨違約金，並賠償
    督促程序費用159元），並於87年5月21日確定。嗣於93年4
    月16日中興銀行將其對被上訴人之系爭支付命令所表彰債權
    （未償餘額本金4,223,781元）及該債權下一切權利、名義
    、利益、義務及責任讓與上訴人，並依法於移轉日以公告代
    債權讓與之通知。嗣於101年間，上訴人以其受讓中興銀行
    前開債權為由，持系爭支付命令為執行名義向本院聲請僅就
    其中「15萬元，及自93年4月16日起至清償日止，按年息9.9
    95%計算之利息，暨自93年4月16日起至清償日止，按上開利
    率20%計算之違約金部分對被上訴人之財產為強制執行（部
    分執行）」，因執行無結果而經本院於102年1月2日核發系
    爭債權憑證；嗣於109年9月24日，上訴人再持系爭債權憑證
    向本院聲請僅就上列15萬元本金、利息及違約金部分對被上
    訴人之財產為強制執行，經本院以109年度司執字第125563
    號強制執行在案（即系爭執行事件）等情，既為兩造所不爭
    執。則依上列說明，上訴人之前手中興銀行聲請核發系爭支
    付命令、上訴人聲請強制執行，應已中斷上列15萬元本金債
    權部分之消滅時效，且其消滅時效期間先後於系爭支付命令
    確定日即87年5月21日、系爭債權憑證核發日即102年1月2日
    重行起算。次查上訴人於109年9月24日向執行法院聲請強制
    執行被上訴人之財產，主張執行本金債權15萬元，有民事強
    制執行聲請狀（部分執行）、系爭債權憑證、附表一附卷可
    稽（見原審卷第67-71頁），則依上列說明，上列15萬元本
    金債權尚未罹於15年時效期間。是被上訴人主張上列15萬元
    本金債權部分已罹於時效云云，應屬無據。
　⒊上列利息債權部分：
　⑴按利息各期給付請求權，因5年間不行使而消滅（民法第126
    條規定參照）。查上訴人之前手中興銀行於86年間聲請核發
    系爭支付命令，固已中斷上列利息債權部分之消滅時效，並
    於系爭支付命令確定日即87年5月21日重行起算時效期間。
    惟上列15萬元本金債權之各期利息債權時效期間係分別起算
    ，而上訴人遲至101年間始執系爭支付命令為執行名義，向
    本院聲請強制執行，有答辯狀可證（見原審卷第21頁），則
    自93年4月16日起至96年止之利息債權部分即已罹於時效（
    如附表三編號一所示）。至於自97年1月1日起至104年9月24
    日止之利息債權時效期間，雖因上訴人於101年間聲請強制
    執行而中斷，惟因上列強制執行事件（本院102年司執字第1
    528號）執行無結果而經本院於102年1月2日核發系爭債權憑
    證，有系爭債權憑證附卷可稽（見原審卷第63-65頁），至1
    07年1月2日時，上列自97年1月1日起至104年9月24日止之利
    息債權消滅時效已完成，且上訴人遲至109年9月24日始向本
    院聲請強制執行，則該等利息債權亦已罹於時效（如附表三
    編號二所示）。
  ⑵次查上訴人遲至109年9月24日始向本院聲請強制執行，主張
    執行利息債權自93年4月16日起至清償日止，按年息9.995%
    計算，有民事強制執行聲請狀（部分執行）、系爭債權憑證
    、附表一附卷可憑（見原審卷第67-71頁）。則依上開說明
    ，如附表三編號一、二所示利息債權按年息9.995%計算部分
    已罹於時效。被上訴人就該部分利息債務為時效抗辯並拒絕
    給付，即屬有據。至於自104年9月25日起至清償日止，按年
    息9.995%計算之利息債權，則因上訴人先後聲請強制執行，
    並經本院於102年1月2日核發系爭債權憑證（註記執行無結
    果）而中斷，且其時效重行起算，尚未罹於時效。故被上訴
    人主張該部分利息債權已罹於時效云云，應屬無據。
　⒋上列違約金債權部分：
    按違約金係因債務人給付遲延時，債權人始得請求，既非定
    期給付之債，與民法第126條所規定之性質不同，其時效期
    間應為15年（最高法院95年度台上字第633號裁定意旨參照
    ）。查上訴人之前手中興銀行既於86年間聲請核發系爭支付
    命令，上訴人復於附表二所示之日聲請強制執行，有系爭債
    權憑證、民事強制執行聲請狀（部分執行）、系爭債權憑證
    、附表一附卷可憑（見原審卷第37-41、67-71頁）。則依上
    列說明，上訴人之前手中興銀行聲請核發系爭支付命令、上
    訴人聲請強制執行，上列違約金債權部分之消滅時效因此中
    斷，且先後於系爭支付命令確定日即87年5月21日、核發系
    爭債權憑證日即102年1月2日重行起算。次查上訴人於109年
    9月24日向執行法院聲請強制執行被上訴人之財產，主張執
    行違約金債權自93年4月16日起至清償日止，按上開利率20%
    計算，有民事強制執行聲請狀（部分執行）、系爭債權憑證
    、附表一附卷可稽（見原審卷第67-71頁），則依上列說明
    ，該等違約金債權均尚未罹於15年時效期間。是被上訴人主
    張上列違約金債權已罹於時效云云，亦屬無據。
　㈢被上訴人依強制執行法第14條第1項規定，請求如訴之聲明，
    是否有據？
　  按執行名義成立後，如有消滅或妨礙債權人請求之事由發生
    ，債務人得於強制執行程序終結前，向執行法院對債權人提
    起異議之訴，強制執行法第14條第1項前段定有明文。查系
    爭支付命令與確定判決有同一之效力，且上訴人聲請執行利
    息債權，就15萬元自93年4月16日起至104年9月24日止，按
    年息9.995%計算部分已罹於時效，有如前述。則依上列說明
    ，被上訴人就該部分利息債權為時效抗辯並拒絕給付，即屬
    妨礙上訴人請求之事由，故被上訴人依強制執行法第14條第
    1項規定，提起本件債務人異議之訴，請求：⒈上訴人就該部
    分利息債權不得執系爭債權憑證作為執行名義，對被上訴人
    所有財產為強制執行。⒉系爭執行事件就該部分利息債權對
    被上訴人所為之強制執行程序應予撤銷，即屬有據。
五、綜上所述，系爭支付命令之執行名義成立後，上訴人就15萬
    元自93年4月16日起至104年9月24日止，按年息9.995%計算
    之利息債權已罹於時效，不得再為請求，亦不得為強制執行
    。被上訴人依強制執行法第14條第1項規定，請求：⒈上訴人
    就該部分利息債權不得執系爭債權憑證作為執行名義，對被
    上訴人所有財產為強制執行。⒉系爭執行事件就該部分利息
    債權對被上訴人所為之強制執行程序應予撤銷，為有理由，
    應予准許。逾此部分請求，為無理由，應予駁回。原審就超
    過上開應准許部分，為上訴人敗訴之判決，尚有未洽。上訴
    意旨求予廢棄改判，為有理由，爰由本院予以廢棄，改判如
    主文第二項所示。至於上開應准許部分，原審為上訴人敗訴
    之判決，核無違誤，上訴意旨就此部分，仍執陳詞，指摘原
    判決不當，求予廢棄改判，為無理由，應予駁回。
六、本件事證已臻明確，兩造其餘攻擊、防禦方法及舉證，經本
    院審酌後，認對於判決結果均無影響，爰不一一論述，併此
    指明。
七、據上論結，本件上訴為一部有理由、一部無理由，爰判決如
    主文。
中　　華　　民　　國　　111 　年　　2 　　月　　22　　日
                  民事第七庭    審判長法　官　陳映如

                                      法  官  謝宜雯

                                      法　官　楊千儀
正本係照原本作成。
不得上訴。
中　　華　　民　　國　　111 　年　　2 　　月　　22　　日
                                      書記官  李育真　　
附表二：上訴人（含其前手中興銀行）行使權利之經過
編號 行使權利日期 方    式 案            號 備        註 證據出處  一 86年 聲請核發支付命令 本院87年度促字第10144號 87年3月24日核發，87年5月21日確定 原審卷第31-35頁  二 101年 聲請強制執行（部分執行） 本院102年司執字第1528號 102年1月2日核發系爭債權憑證 原審卷第21、63-65頁、本院卷第163頁  三 109年9月24日 聲請強制執行 本院109年度司執字第125563號  原審卷第73頁 
附表三：上訴人之利息債權罹於消滅時效部分
編號 上訴人之利息債權 罹於消滅時效之情形  一 93年4月16日起至96年止 上訴人於101年始執系爭支付命令聲請強制執行  二 97年1月1日起至104年9月24日止 上訴人於109年9月24日始向本院聲請強制執行